臺灣高雄地方法院刑事裁定　　　　　　 95年度交聲字第782號
原處分機關　高雄市政府交通事件裁決中心
異　議　人　甲○○
上列異議人即受處分人因違反道路交通管理處罰條例案件，對於
高雄市交通事件裁決中心於民國95年10月26日以高市府交裁字第
裁32－B00000000 號違反道路交通管理事件裁決書所為之處分不
服，聲明異議，本院裁定如下：
    主  文
原處分關於罰鍰新臺幣肆萬玖仟伍佰元部分撤銷。
上開罰鍰撤銷部分，不罰。
    理  由
一、聲明異議意旨略以：異議人即受處分人甲○○於民國95年6
    月26日酒後駕駛YJ1141號自用小客車，已遭高雄地方法院檢
    察署檢察官科以緩起訴處分一年 (期間自95年9 月4 日至96
    年9 月3 日止)， 並依該署指定向犯罪被害人保護協會台灣
    高雄分會支付新臺幣（下同）40,000元。現在又接到交通事
    件裁決所之裁決書要求其再繳交罰金49,500元，1 個案子要
    繳2 次罰金，異議人即受處分人實在無力繳納，不僅違反行
    政罰法第26條一事不二罰之原則，且違反道路交通管理處罰
    條例第35條「前項汽車駕駛人，經裁判確定處以罰金低於本
    條例第92條第3 項所訂最低罰鍰基準規定者，應依本條例裁
    決繳納不足最低罰鍰之部分」之規定，請求撤銷原處分等語
    。
二、按「汽車駕駛人，駕駛汽車經測試檢定酒精濃度超過規定標
    準者，處15,000元以上60,000元以下罰鍰，並當場移置保管
    其車輛及吊扣其駕駛執照1 年。」，道路交通管理處罰條例
    第35條第1項第1款定有明文。再按「汽車駕駛人飲用酒類或
    其他類似物後其吐氣所含酒精濃度超過每公升0.25毫克或血
    液中酒精濃度超過0.05% 以上者，不得駕車」，亦經道路交
    通管理處罰條例第92條第1 項所授權訂定之道路交通安全規
    則第114條第2款所明定。
三、經查：
  (一)按95年2 月5 日公布，並於同日施行之行政罰法第26條規定
    ：「一行為同時觸犯刑事法律及違反行政法上義務規定者，
    依刑事法律處罰之。但其行為應處以其他種類行政罰或得沒
    入之物而未經法院宣告沒收者，亦得裁處之。前項行為如經
    不起訴處分或為無罪、免訴、不受理、不付審理之裁判確定
    者，得依違反行政法上義務規定裁處之。」。又其他種類行
    政罰，係指違反行政法上之義務應受「裁罰性」之「不利處
    分」，依行政罰法第2 條規定，包括限制或禁止行為之吊扣
    證照處分。究其立法目的，一行為同時觸犯刑事法律及違反
    行政法上義務規定時，由於刑罰與行政罰同屬對不法行為之
    制裁，而刑罰之懲罰作用較強，故依刑事法律處罰，即足資
    警惕時，實無一事二罰再處行政罰之必要，且刑事法律處罰
    ，由法院依法定程序為之，較符合正當法律秩序，應予優先
    適用，但罰鍰以外之沒入或其他種類行政罰，因兼具維護公
    共秩序之作用，為達行政目的，行政機關仍得併予裁處。
  (二)另按緩起訴期間內，有下列情形之一者，檢察官得依職權或
    依告訴人之聲請撤銷原處分，繼續偵查或起訴：「一、於期
    間內故意更犯有期徒刑以上刑之罪，經檢察官提起公訴者。
    二、緩起訴前，因故意犯他罪，而在緩起訴期間內受有期徒
    刑以上刑之宣告者。三、違背第253 條之2 第1 項各款之應
    遵守或履行事項者。」，刑事訴訟法第253 條之3 第1 項定
    有明文。據此可知，經檢察官為「緩起訴」處分者，於「緩
    起訴」之猶豫期間內，最終是否會被檢察官提起公訴，猶懸
    而未定，亦即「緩起訴」處分於猶豫期間內尚未具有實質之
    確定力，檢察官於緩起訴期間內，可對被告為繼續觀察，如
    被告顯無反省警惕或根本欠缺反省警惕之能力，檢察官仍得
    依職權或依告訴人之聲請，將被告「緩起訴」處分撤銷。而
    行政罰法第26條明定一事不二罰原則，且應受行政罰之行為
    如經不起訴處分或為無罪、免訴、不受理、不付審理之裁判
    「確定」者，始得依違反行政法上義務規定裁處之，雖未包
    括「緩起訴」處分在內，然如前述，因緩起訴期間內，該緩
    起訴處分仍有被撤銷之可能，此時原處分機關若依法為行政
    裁決，將使受處分人有同時遭受行政處罰及刑事訴追之危險
    ，顯與行政罰法第26條規定之立法意旨相悖。準此，自行政
    罰法第26條規定立法意旨為有利於行為人之解釋，應認應受
    行政裁罰之行為，關於罰鍰部分，同一事實如經緩起訴處分
    確定時，亦有行政罰法第26條明定一事不二罰原則之適用，
    而行政機關應待緩起訴處分實質確定（即緩起訴猶豫期間經
    過而未經撤銷）後，因行為人已最終確定免於受刑事處罰時
    ，方得為與刑罰相類之罰鍰處分。
  (三)本件異議人即受處分人對於其於95年6 月26日22時03分許，
    在高雄市○○路與莊敬路口，其酒精濃度超過規定標準，經
    警開單攔罰之違規事實，業已坦承不諱，復有酒精測試表及
    高雄市政府警察局舉發違反道路交通管理事件通知單影本各
    1 份在卷可稽，核異議人之自白與事實相符，是其酒後駕車
    違規之事實，堪以認定。惟異議人即受處分人同一酒醉駕車
    之行為，因同時犯刑法第185 條之3 之公共危險罪，業經臺
    灣高雄地方法院檢察署檢察官95年7月28日以95年度偵字第
    18576 號為緩起訴處分，緩起訴期間為1 年，並應向國庫支
    付40,000元（已於95年9 月22日履行，有陽信銀行匯款收執
    聯收據影本1 份附卷可稽）。依前揭說明，本件因該緩起訴
    期間尚未屆滿，該緩起訴尚無實質確定力，原處分機關自不
    得於緩起訴實質確定前，依道路交通管理處罰條例第35條第
    1 項第1 款規定逕予裁處罰鍰之處分。是本件原處分機關裁
    處異議人即受處分人罰鍰49,500元，並吊扣其駕駛執照12月
    ，其中關於裁處罰鍰49,500元部分，難謂適法，應由本院將
    原處分關於罰鍰部分撤銷，並就此部分為異議人即受處分人
    不罰之諭知。另關於裁處吊扣駕駛執照12月部分，屬行政罰
    法第26條第1 項但書之其他種類行政裁罰，於法並無不合，
    附此敘明。
四、至原處分機關援引交通部95年7月17日交路字第0950006986
    號函釋以法務部行政罰法諮詢小組第1 次會議記錄，認「緩
    起訴乃附帶條件的不起訴處分，亦即是不起訴的一種」，而
    認應維持原處分機關之裁處云云。惟按法官依據法律獨立審
    判，憲法第80條載有明文。各機關依其職掌就有關法規為釋
    示之行政命令，法官於審判案件時，固可予以引用，但仍得
    依據法律，表示適當之不同見解，並不受其拘束；司法行政
    機關所發司法行政上之命令，如涉及審判上之法律見解，僅
    供法官參考，法官於審判案件時，亦不受其拘束，司法院大
    法官會議解釋釋字第216 號解釋意旨可資參照。是原處分機
    關所提前開交通部函釋，僅得供本院參考，本院並不受其拘
    束。綜上說明，本件既已依懲罰作用較強之刑事法律制裁後
    ，揆諸行政罰法第26條之立法精神及理由，即無再依行政法
    為重覆處罰之理，否則即違反一事不二罰原則。原處分關於
    裁處罰鍰部分，於法尚有未合，自應由本院將原處分關於罰
    鍰部分撤銷，並就此部分為受處分人不罰之諭知。
五、據上論結，應依道路交通案件處理辦法第20條前段，裁定如
    主文。
中　　華　　民　　國　　96　　年　　1　　月　　23　　日
　　　　　　　　  交通法庭  法　官  張金柱
如不服本裁定應於送達後五日內向本院提出抗告狀
上正本證明與原本無異。
中　　華　　民　　國　　96　　年　　1 　　月　　23　　日
      　　　　　　　　　　　書記官　莊正彬
